臺灣花蓮地方法院刑事判決　　　　　　　　　　　　　　九十年度易字第三四號
　　公　訴　人　臺灣花蓮地方法院檢察署檢察官
　　被　　　告　丙○○
　　選任辯護人　曾泰源
右列被告因竊盜案件，經檢察官提起公訴（九十年度偵字第一一七五號），本院判決
如左：
    主  文
丙○○無罪。
    理  由
一、公訴意旨略以：被告丙○○意圖為自己不法之所有，基於竊盜之概括犯意，為竊
    取花蓮縣豐濱鄉豐富溪上游約十五至二十公里處（豐富段一四○五、一四一三號
    地號）戊○○與丁○○圈養之水牛群（謝光中失竊五十八隻、丁○○失竊五十九
    隻水牛），於八十九年四月間，僱用知情之陳明祿與許木英，多次以燃放沖天炮
    驚嚇水牛使逃離原圈養區，並先於豐富溪沿途岐路搭建圍籬，以防止牛群四散，
    俾以驅趕牛群至丙○○所承租之豐濱段一三九四地號上所搭建之牛欄內，復於八
    十九年八月間，與有同一犯意聯絡之其他養牛戶陳明祿、黃國光、乙○○等人（
    陳明祿等人涉犯竊盜罪部分，另案審理中），將上開竊取之牛隻趕至豐富溪上游
    約五公里處河床邊新搭建之牛欄集中伺機出售，案經丁○○於八十九年十一月間
    ，發現其牛隻（右耳尾端有三至四公分長之切口特徵）於丙○○在豐濱段一三九
    四地號上所搭建之牛欄內，於八十九年十二月二十五日，又於豐富溪上游約五公
    里處河床邊丙○○等人所搭建之牛欄發現其牛隻約有六、七隻，嗣於九十年一月
    十三日經警會同往查證發現原有特徵之牛隻僅剩一隻，其他牛隻已遭丙○○變造
    特徵。因認被告丙○○涉犯竊盜罪嫌。
二、按犯罪事實應依證據認定之，無證據不得推定其犯罪事實；又不能證明被告犯罪
    者，應諭知被告無罪之判決，刑事訴訟法第一百五十四條、第三百零一條第一項
    前段分別定有明文。公訴人認被告丙○○涉犯前揭罪嫌，無非以被害人謝光中、
    丁○○之指述為其論據。訊據被告丙○○固坦承九十一年一月十三日為警在伊新
    製之牛欄內查獲一頭牛隻，惟堅詞否認有何竊盜犯行，辯稱：並未偷取被害人謝
    光中、丁○○之牛隻，新製之牛欄係因養牛戶放牧久之牛隻具有野性，為使放牧
    之牛隻不要有野性，而定期將野放之牛隻趕至牛欄內輪流圈養之用。至查獲之牛
    隻係因有牛隻破壞伊種植之山貓等農作物，伊先以鞭炮將牛隻趕走，並用鐵絲網
    將種植區圍起來，但因鐵絲網遭破壞，該牛隻又闖入伊種植之作物區域內，伊乃
    將該牛隻圍起來，圈養在舊牛欄，並移至新牛欄要等待飼主前來認領並索賠等語
    。經查：
  (1)發現牛隻遭竊之人為被害人丁○○，被害人戊○○係聽聞自被害人丁○○告知，
    始知悉牛隻遭竊等情，業據被害人戊○○於警訊時陳述明確（警卷四十一頁），
    是被害人戊○○之指述係屬傳聞證據，不具證據能力，不得作為認定被告丙○○
    犯罪事實之證據。
  (2)被害人戊○○於本院調查中陳稱伊於六十八年間向甲○○購買成牛等語（審判卷
    六十頁），然證人甲○○卻到庭具結證稱：有賣給戊○○六十頭牛，大小牛都有
    等語（審判卷六十九頁），二人所述顯然不符，且被害人戊○○自承所有之牛隻
    係委託丁○○飼養，自己很少到飼養處所（警卷四十一頁），且伊從七十二年至
    七十八年係在美國（偵卷十二頁），則經過二十年之時間，牛隻究竟剩下幾隻？
    均已未明，而遍查全卷被害人丁○○亦從未指稱謝某之牛隻被竊走五十八隻，從
    而謝光中指稱：伊所有之牛隻被竊走五十八隻，並無依據。
  (3)被害人丁○○指稱被告丙○○竊走伊所有之牛隻五十九隻，惟證人蔣國旺僅證稱
    曾在陳女住處前，看到五頭陳女飼養之牛隻，不知陳女在放牧地區有幾頭牛等語
    （警卷四十七頁、偵卷十一頁），此外復查無陳女確有五十九隻牛之證據，則陳
    女指稱：伊所有之牛隻被竊走五十九隻，亦無依據。
  (4)被害人丁○○於警訊時指稱八十九年十二月二十五日，在新製牛欄內發現伊所有
    之牛隻約有六、七隻，另指稱於九十一年一月十三日在新製之牛欄內為警查獲右
    耳尾端有三至四公分切口之一頭牛隻為伊所有（警卷三十一頁），並陳稱約三至
    四天會到牛欄巡視一次（警卷三十三頁），則何以在發現有六、七頭牛隻被竊後
    近二十天才報警偵辦？已與常情不合。雖被害人陳女於本院調查中改稱查獲七頭
    牛隻被竊後第二天即報警偵辦，但無法陳明先前為何作前述之供述，是被害人丁○○是否確有目睹六、七頭牛隻在被告丙○○新製之牛欄內，亦屬有疑。況證人
    乙○○證稱：因幫被告趕牛，被告給伊七頭牛作為代價，該七頭牛原先並未作記
    號，伊取得後在牛隻右耳尾端切角，下端再切三角型之記號等語（警卷六十五頁
    ），則陳女縱然確有看到七頭牛隻在被告丙○○新製之牛欄內，該七頭牛隻亦非
    陳女所有等情，應堪認定。
  (5)證人乙○○證稱：伊與被告徒手在被告之林區內趕牛至舊牛欄（警卷六十三頁）
    ，證人陳明祿證稱：伊在被告牛欄之山區內以沖天炮趕牛至被告之舊牛欄內（警
    卷七十三頁），均未證稱有將被害人戊○○或丁○○之牛隻趕至舊牛欄內。至新
    製之牛欄為養牛戶共同使用等情，已據證人陳明祿、黃國光證述明確（警卷六十
    九、八十三頁），而各養牛戶之牛隻均作有記號等情，亦據被告丙○○及證人許
    木英、乙○○、黃國光證述屬實（警卷九、五十五、六十五、八十一頁）。另證
    人即查獲警員己○○亦證稱：查獲當時之牛隻各種記號都有等語（偵卷四十六頁
    ），且被告丙○○一再供稱因作物遭牛隻損壞，才將侵入林區內之牛隻圈養在舊
    牛欄，並移至新牛欄要等待飼主前來認領並索賠等語，被害人丁○○亦從未否認
    被告丙○○之陳述，則陳女之牛隻雖在被告丙○○新製之牛欄內查獲，然該新製
    牛欄係養牛戶分別使用，並非被告丙○○單獨所有，且被告丙○○將陳女之牛隻
    圈養係為索賠，亦難為被告丙○○有意圖為自己不法所有而竊取牛隻之犯意。此
    外，復查無其他積極證據，足資證明被告犯罪，揆諸首開說明，自應諭知無罪之
    判決。
三、據上論斷，應依刑事訴訟法第三百零一條第一項前段，判決如主文。
本案經檢察官薛智友到庭執行職務。
中      華      民      國    九十一    年    九     月        三十     日
                              臺灣花蓮地方法院刑事庭
                              法  官  湯  文  章
右正本證明與原本無異。
如對本判決不服，應於送達後十日內，向本院提出上訴狀。（應抄附繕本）告訴人或
被害人如對於本判決不服者，應具備理由請求檢察官上訴，其上訴期間之計算係以檢
察官收受判決正本之日期為準。
                              法院書記官
中      華      民      國    九十一    年    九     月        三十     日
